【裁判字號】    88,易,1404
【裁判日期】    890511
【裁判案由】    詐欺等
【裁判全文】
臺灣彰化地方法院刑事判決                        八十八年度易字第一四四號
    公  訴  人  臺灣彰化地方法院檢察署檢察官
    被      告  丙○○
右列被告因詐欺取財案件，經臺灣彰化地方法院檢察署檢察官提起公訴（八十八年度
偵緝字第一五五、一五六號、八十八年度偵字第三五七四號、八十八年度偵續字第二
三號），本院判決如左：
    主      文
丙○○無罪。
    理      由
一、本件公訴意旨略以：被告丙○○意圖為自己不法之所有，並基於與另被告丁○○
    （通緝中，另結）共同犯意，於八十七年五月間，由被告丁○○向告訴人己○○
    佯稱其傢俱工廠生意需現金週轉，而簽發以彰化縣伸港鄉農會信用部為付款人，
    發票人丙○○，發票日期為八十七年六月二十日及八十七年七月十七日，面額分
    別為新臺幣（下同）十七萬及二十萬元之支票二紙交與告訴人供擔保，告訴人不
    疑有詐，遂借予被告丁○○三十七萬元，惟前揭支票屆期提示不獲兌現，前往催
    討發現該傢俱行已人去樓空，告訴人己○○始知受騙，因認被告丙○○涉有共同
    詐欺取財罪嫌。
二、按犯罪事實應依證據認定之，無證據不得推定其犯罪事實；又不能證明被告犯罪
    者，應諭知無罪之判決，刑事訴訟法第一百五十四條、第三百零一條第一項前段
    分別定有明文。次按犯罪事實之認定，應憑證據，如未能發現相當證據，或證據
    不足以證明，自不能以推測或擬制之方法以為裁判基礎；又認定不利被告之事實
    ，須依積極證據，苟積極證據不足為不利於被告事實之認定時，即應為有利於被
    告之認定，更不必有何有利之證據，有最高法院三十年上字第八一六號、四十年
    臺上字第八六號判例可參，本件公訴意旨認被告丙○○涉有共同詐欺取財罪嫌係
    以告訴人己○○指述同案被告丁○○以經營傢俱行需現金週轉為由，持被告丙○○簽發之二紙支票向伊借款，支票屆期提示均不獲付款等情為據，並以告訴人己○○提出之支票影本及支票退票理由單影本二紙在卷為佐證，訊據被告丙○○則
    堅決否認有何不法犯行，並以其支票信用本來非常好，被告丁○○冒用另被告甲○○（另結）名，與伊換票使用，事後被告丁○○倒閉，交與伊之支票均不獲兌
    現，伊不願為被告丁○○付款，始讓前揭二紙支票退票，伊並無詐欺意圖等語為
    辯，經查：
（一）、卷附支票影本及支票退票理由單影本僅能證明被告丙○○開具支票，經被告
        丁○○持向告訴人借款，支票屆期均未兌現之事實，尚不能以此直接認定被
        告丙○○具有共同詐欺取財意圖。
（二）、同案被告丁○○固利用被告甲○○之名向彰化縣境內數家傢俱及五金業者購
        買傢值、五金後惡意倒閉，經元暘企業有限公司及庚○○○○等提起告訴，
        然向告訴人己○○借款部分則未冒名，除據告訴人己○○指述在卷外，並有
        前揭支票上「丁○○」背書可參。
（三）、被告丙○○主張被告丁○○冒用被告甲○○名，以甲○○名支票與伊換票使
        用，甲○○名支票屆期提示均不獲兌現等情，業據被告丙○○提出甲○○為
        發票名義人，發票日期分別為八十七年六月二十日、二十七日及同年七月十
        日、三十一日（二紙）暨同年八月二十日之支票及支票退票理由單各六紙為
        證．並有影本附卷可參，此六紙支票之面額共計四十七萬五千三百元，總金
        額略多於告訴人己○○提出之二紙支票總面額，發票日期亦接近，是被告丙○○所述被告丁○○向伊詐稱名甲○○，而持甲○○之支票與伊換票，嗣後
        因被告丁○○倒閉，甲○○名之票無法兌現，伊不甘蒙受損失，始讓前揭二
        紙伊名義支票退票等情應符真實，而支票固本應為支付工具，然民間支票使
        用實務上，亦確有為加強支票信用以便利流通，而與他人換票使用以達實際
        上互保效用者，國人習性，通常不會告知他人本身財務狀況，本案並無事證
        證明被告丙○○明知被告丁○○財務狀況不佳，且經本院向彰化縣伸港鄉農
        會調取被告丙○○之前揭帳戶支票使用紀錄，被告丙○○自八十五年五月十
        三日向伸港鄉農會開戶領取空白支票使用起，迄列為拒絕往來戶止，期間共
        開出八十三紙支票，於八十七年六月二十日開始有退票紀錄，共計退票十五
        紙，最早之退票紀錄即係告訴人所持有之票號0000000號，面額十七
        萬元支票，而十五紙退票支票中有三紙支票已經註銷退票紀錄，該帳戶在有
        退票紀錄前，均係在支票屆期日前一至四日內存入現金供屆期兌領，是被告
        在八十七年六月二十日前，其支票使用狀況與國人將支票視為信用工具，開
        具發票日未屆至之支票，發票日前再存入款項供兌領之使用常態相符，且其
        債信堪稱良好，告訴人所持有之支票係第一紙退票支票，惟該支票退票後，
        嗣後於同年月三十日又有三紙，面額共計二十九萬七千元之支票退票，惟此
        三紙支票均經被告丙○○付款而註銷退票紀錄，有伸港鄉農會所出具之被告
        丙○○退票紀錄足稽，而被告丙○○固仍有十二紙退票支票未經註銷退票紀
        錄，然證人乙○○已於本院證述伊原係被告丙○○開設餐廳之師，退票紀
        錄中面額二萬九千元之支票係被告丙○○開具支付伊薪水者，退票後，被告
        丙○○分期付款予伊，伊已將支票交還被告丙○○，另證人戊○○亦證述被
        告丙○○開設餐廳期間，由證人為被告丙○○訂購海產，八十七年間被告丙○○交予伊之支票曾退票約四、五張，惟均已由被告丙○○支付現金或以代
        支付會款方式償款，分別有訊問筆錄足稽，本案被告丁○○固確在彰化縣境
        內借用甲○○名行騙造成多人損失，然被告丙○○如與被告丁○○具通謀共
        犯意圖，衡情被告丙○○應早利用被告丁○○所交付，以另被告甲○○名開
        具之支票向第三人騙取財物花用，不致仍保留被告甲○○名義支票原本或在
        甲○○名義支票流出並退票後，設法與支票持有人達成和解而取回支票，並
        於被告丙○○本身名義支票開始有退票紀錄後，仍設法存入款項註銷退票紀
        錄或以直接付款予持票人方式取回支票，是其所述受同案被告丁○○欺騙，
        與丁○○換票使用，因不願代被告丁○○付款始讓其本身支票退票等情，應
        屬真實。
綜核上情，本案並無事證證明被告丙○○有與被告丁○○共同詐欺取財之意圖，被告
丙○○部分屬民事糾紛，其犯罪不能證明，應依法諭知無罪判決。
據上論斷，應依刑事訴訟法第三百零一條第一項，判決如主文。
本案經檢察官陳德芳到庭執行職務。
中      華      民      國    八十九    年      五      月     十一     日
                                臺灣彰化地方法院刑事第三庭
                                 法    官    姚  勳  昌
右正本證明與原本無異。
如不服本判決，應於判決送達後十日內，向本院提出上訴狀（須附繕本）。
告訴人或被害人對於判決如有不服具備理由請求檢察官上訴者，其上訴期間之計算係
以檢察官收受判決正本之日期為準。
                                法院書記官   楊  筱  惠
中      華      民      國    八十九    年    五    月    十二      日


司法院資訊處製作；財團法人民間司法改革基金會備份。
